【裁判字號】    99,苗簡,150
【裁判日期】    990511
【裁判案由】    侵權行為損害賠償
【裁判全文】
臺灣苗栗地方法院民事簡易判決         99年度苗簡字第150號
原      告  國泰世紀產物保險股份有限公司
法定代理人  丙○○
訴訟代理人  乙○○
被      告  甲○○
上列當事人間請求侵權行為損害賠償事件，本院於民國99年4 月
27日言詞辯論終結，判決如下：
    主  文
被告應給付原告新臺幣柒萬伍仟參佰肆拾參元，及自民國九十九
年三月二十日起至清償日止，按年息百分之五計算之利息。
訴訟費用新臺幣壹仟壹佰壹拾元由被告負擔。
本判決得假執行。
    事實與理由
壹、程序方面：
一、按因侵權行為涉訟者，得由行為地之法院管轄，民事訴訟法
    第15條第1 項定有明文。本件交通事故係發生於苗栗縣竹南
    鎮台61線即西部濱海快速道路（下稱西濱快速道路）89.7公
    里處，侵權行為地係在苗栗縣境內，依上開規定本院自有管
    轄權，合先敘明。
二、按訴狀送達後，原告不得將原訴變更或追加他訴，但擴張或
    減縮應受判決事項之聲明者，不在此限，民事訴訟法第255
    條第1 項第3 款定有明文。本件原告起訴時，訴之聲明原為
    ：「被告應給付原告新臺幣（下同）109,712 元，及自起訴
    狀繕本送達之翌日起至清償日止，按年息百分之5 計算之利
    息。」嗣於民國99年4 月27日言詞辯論期日變更聲明為：「
    被告應給付原告75,343元，及自起訴狀繕本送達翌日即99年
    3 月20日起至清償日止，按年息百分之5 計算之利息。」核
    屬減縮應受判決事項之聲明，揆諸上開規定，自應准許。
三、被告經合法通知，未於言詞辯論期日到場，核無民事訴訟法
    第386 條各款所列情形，爰依原告之聲請，由其一造辯論而
    為判決。
貳、實體方面：
一、原告主張：被告於98年5 月15日下午18時20分許，駕駛車號
    447-YP號計程車，沿西濱快速道路慢車道由南往北行駛，行
    經西濱快速道路89.7公里交岔路口處，因被告未依交通號誌
    指示違規迴轉，致撞擊由原告所承保，訴外人楊素玉所有，
    當時由訴外人賴忠佑所駕駛，沿西濱快速道路快車道由北向
    南行駛之車號1568－WD號自小客車（下稱系爭自小客車），
    致系爭自小客車受有損害。系爭自小客車之修復費用為75,3
    43元（零件修復費用80,451元，折舊後為46,082元、修復工
    資7,943 元、稅收5,224 元、其餘耗材、油料、板金、噴漆
    及外包費用16,094元），原告業依保險契約全數理賠，依保
    險法第53條規定，原告代位取得被保險人楊素玉對被告之侵
    權行為損害賠償請求權，爰依保險代位及侵權行為之法律關
    係提起本訴。並聲明：如主文所示。
二、被告未於言詞辯論期日到場，亦未提出書狀作何聲明或陳述
    。
三、原告主張被告於98年5 月15日下午18時20分許，駕駛車號44
    7-YP號計程車，沿西濱快速道路慢車道由南往北行駛，行經
    西濱快速道路89.7公里交岔路口處，欲迴轉至南下慢車道時
    ，與對向南下快車道直行之系爭自小客車發生碰撞，致系爭
    自小客車受有損害，修復費用共計109,712 元，原告已依保
    險契約理賠，由中部汽車股份有限公司收訖等情，業據提出
    與所述相符之理賠計算書、發票、中部汽車股份有限公司估
    價單及照片等件為證，並經本院依職權向苗栗縣警察局竹南
    分局函調本件車禍資料，有該隊檢送之調查筆錄、道路交通
    事故現場圖、調查報告表及事故現場照片附卷可憑（見卷第
    6 至16頁、第32至45頁），堪信原告此部分
    主張為真實。
四、按因故意或過失，不法侵害他人之權利者，負損害賠償責任
    ；汽車、機車或其他非依軌道行駛之動力車輛，在使用中加
    損害於他人者，駕駛人應賠償因此所生之損害。民法第184
    條第1 項、第191 條之2 分別定有明文。次按汽車行駛至交
    岔路口，其行進、轉彎，應依左列規定：「一、應遵守燈光
    號誌或交通指揮人員之指揮…」；汽車迴車前，應暫停並顯
    示左轉燈光或手勢，看清無來往車輛，並注意行人通過，始
    得迴轉。道路交通安全規則第102 條第1 項第1 款前段、第
    106 條分別定有明文。查本件車禍事故發生地點位於苗栗縣
    竹南鎮境內台61線即西濱快速道路89.7公里處，為一設有「
    左轉保護三時相」交通號誌之交岔路口，其在西濱快速道路
    幹線道全線綠燈時，慢車道之行車禁止任意左轉。事故發生
    當時為下午18時20分許，天候晴朗、路面乾燥且無缺陷或障
    礙物，視距良好，並無不能注意之情形，被告沿北上慢車道
    行駛至該路口，欲左轉或迴轉至南下慢車道時，自應循號誌
    指示為之。事發當時西濱快速道路幹線道為綠燈，而被告所
    行慢車道之號誌雖為綠燈，但禁止左轉或迴轉至南下車道。
    詎被告疏未注意即任意左轉，致與訴外人賴忠佑所駕駛，行
    駛於對向南下快車道之系爭自小客車於該交岔路口發生碰撞
    ，顯見本件事故係肇因於被告違反交通號誌指示之過失行為
    所致。且被告於警局訊問時亦自承：伊係在發生車禍後才發
    現系爭自小客車，之後才立即踩煞車等語（見卷第33頁背面
    ），是被告當時並未注意有無來往車輛即任意迴轉，直至與
    系爭自小客車發生碰撞後始發現之，則被告就本件事故之發
    生有過失責任，至為明確。又被告已受合法通知，既未到場
    爭執，復未提出書狀作任何聲明或陳述，依民事訴訟法第28
    0 條第3 項準用第1 項之規定，視同自認。是原告主張被告
    應就本件車禍事故負全部過失責任，堪信為真實。復觀諸苗
    栗縣警察局竹南分局檢附之道路交通事故現場圖及調查報告
    表，到場處理員警於「現場處理摘要」欄記載：「第一當事
    人（即被告）行駛西濱公路慢車道由南往北行駛於上記時、
    地，未依號誌指示違規迴轉，與行駛西濱公路快車道由北往
    南直行之第二當事人（即訴外人賴忠佑）發生車禍」等語，
    並研判本件事故肇因於被告違反事故地點「左轉保護三時相
    」交通號誌之管制，未發現系爭自小客車之駕駛人賴忠佑有
    任何肇事因素乙節（見卷第37頁及第39頁），亦與本院上開
    認定相符。
五、復按不法毀損他人之物者，被害人得請求其物因毀損所減少
    之價額，民法第196 條定有明文。而物被毀損所減少之價額
    ，得以修復費用為估定之標準，但以必要者為限，例如：修
    理材料以新品換舊品，應予折舊（最高法院77年度第9 次民
    事庭會議決議可資參照）。查系爭自小客車之零件修復費用
    為80,451元、修復工資7,943 元、營業稅5,224 元、其餘耗
    材、油料、板金、噴漆及外包費用為16,094元，共計109,71
    2 元，原告以修復費用為系爭自小客車所減少價額之依據，
    依上開說明，為法所許，惟零件修復費用80,451元應扣除折
    舊額始為必要費用。系爭自小客車原發照日期為97年2 月21
    日，有行車執照影本在卷可憑（見卷第14頁），事故日為98
    年5 月15日，參酌營利事業所得稅查核準則第95條第6 項規
    定，固定資產提列折舊採用定率遞減法者，以一年為計算單
    位；其使用期間未滿一年者，按實際使用之月數相當於全年
    之比例計算之；不滿一月者，以月計。系爭自小客車之實際
    使用期間為1 年3 個月。復依行政院頒布之「固定資產耐用
    年數表」及「固定資產折舊率表」規定，自小客車之耐用年
    數為5 年，依定率遞減法每年應折舊1000分之369 ，是系爭
    自小客車零件之必要修復費用為46,082元【計算式，第1 年
    折舊：80 ,451 0.369 ≒29,686.4（元以下四捨五入，下
    同）；第2 年折舊：（80,451－29,686）0.369 3/12≒
    4,683.07；80,451－（29,686＋4,683 ）＝46,082】，加上
    工資7,943 元、其餘噴漆等費用共16,094元、營業稅5,224
    元，合計系爭自小客車因本件事故毀損而減少之價額為75,3
    43元（計算式：46,082＋16,094＋7,943 ＋5,224 ＝75,343
     ） 。而被告應就本件交通事故負全部過失責任，已如上述
    。從而，原告依保險代位及侵權行為之法律關係，請求被告
    給付原告損害賠償75,343 元，為有理由，應予准許。
六、本件係關於財產權之訴訟其標的金額在500,000 元以下之簡
    易訴訟程序，本院為被告敗訴之判決，應依民事訴訟法第38
    9 條第1 項第3 款規定，依職權宣告假執行。
七、據上論結，本件原告之訴為有理由，依民事訴訟法第436 條
    第2 項、第78條、第389 條第1 項第3 款，判決如主文。
中    華    民    國    99    年    5     月    11    日
              苗栗簡易庭法  官  吳國聖
以上正本係照原本作成。
如對本判決上訴，須於判決送達後20日內向本院提出上訴狀。
                        書記官  葉俊宏
中    華    民    國    99    年    5     月    11    日

司法院資訊處製作；財團法人民間司法改革基金會備份。
